臺灣高等法院民事判決
110年度勞再字第10號
再 審 原告  謝隆昌  
再 審 被告  指南汽車客運股份有限公司

法定代理人  呂奇峯  
上列當事人間請求損害賠償事件，再審原告對於中華民國110年4
月13日本院109年度勞上字第207號確定判決，提起再審之訴，並
為訴之追加，本院不經言詞辯論，判決如下：
    主  文
再審之訴及追加之訴均駁回。
再審（含追加之訴）訴訟費用由再審原告負擔。
    理  由
壹、程序方面：
　　查本院109年度勞上字第207號判決（下稱原確定判決），係
    於民國110年11月4日確定，有本院書記官辦案進行簿可稽（
    見本院卷第116頁），而再審原告於110年11月30日對原確定
    判決提起本件再審之訴（見本院卷第3頁），未逾30日不變
    期間，合先敘明。
貳、實體方面：
一、再審原告以原確定判決有民事訴訟法第496條第1項第4、7至
    13款及第497條之再審事由，提起再審之訴，略稱：伊自92
    年9月起受僱於再審被告擔任公車駕駛員，因再審被告違反
    汽車運輸業管理規則（下稱系爭管理規則）第19條之2第1款
    關於每日最多駕車時間不得超過10小時之規定，命伊及行駛
    208路線公車之駕駛每工作日行駛4趟次公車，超時工作達12
    小時以上。伊因過度疲勞、精神喪失，而於99年4月15日22
    時許駕駛208路線公車時擦撞訴外人簡文玲（下稱系爭事故
    ），伊因系爭事故及再審被告迄今仍說謊、使公車駕駛員超
    時工作圖利自己，而蒙受痛苦，名譽、信用受損；且伊自92
    年9月起至106年4月止，每工作日均超時工作12小時以上，
    身體、健康因而受損，家庭亦失和而離婚及終止養子之收養
    。伊因此受有財產上、非財產上損害各新臺幣（下同）162
    萬9,818元、170萬9,818元，而依民法第184條第1項前段、
    後段、第2項及第195條第1項規定，請求再審被告給付伊333
    萬9,636元，及其中326萬9,636元自伊受強制執行日起；其
    餘7萬元自於110年3月4日起，均至清償日止，按週年利率5%
    計算利息，原確定判決及第一審臺灣士林地方法院（下稱士
    林地院）109年度勞訴字第43號判決（下稱第一審判決）均
    駁回伊之請求。惟甲○○、林憲章（已改名為林子耘，以下仍
    稱原姓名）分別係再審被告負責人、安和站站長，洪瑞羚係
    臺北市公共運輸處（下稱公運處）員工，兩造合意的勞動契
    約為每天合法10小時内的駕駛時間，非不法的12小時，甲○○
    明知沒有1位司機能在10小時以內跑完4趟，卻於原確定判決
    審理時謊稱每日4趟係符合勞動契約約定且可於10小時內完
    成之工作，再審被告無違反系爭管理規則第19條之2規定，
    並誣賴伊罹於時效，捏造每天違法超時跑12小時是伊的勞動
    條件，而詐欺法院，致伊遭鈞院105年度上字第244號判決需
    賠償再審被告162萬9,818元，洪瑞羚於106年間接獲伊陳情
    即得知伊與再審被告之其他駕駛均有超時駕駛情形，竟於士
    林地院以106年度勞簡上字第7號審理中，具結證稱：伊工作
    21天僅有1天超時等語，致伊無法依洪瑞玲證述，對鈞院105
    年度上字第244號判決結果提出再審，使甲○○受有該事件判
    決確定之利益，甲○○涉犯背信罪、強制罪、詐欺罪及誹謗罪
    嫌等。且洪瑞羚本應對再審被告之25位司機每日超時駕駛各
    別進行裁罰，竟基於瀆職之犯意，於106年間僅就25位司機
    之執行駕駛勤務21日中，屬伊超時駕駛1日部分，進行裁罰
    再審被告新臺幣（下同）9,000元，以此方式圖利再審被告4
    71萬6,000元（9,000×25×21－9,000），亦涉犯偽證罪、妨害
    名譽罪、詐欺罪、瀆職罪、圖利罪、強制罪嫌等。林憲章為
    維護甲○○的詐術，因此出庭具結反於事實真相的證言意指確
    實正常下10小時能跑完4趟，僅有遇到特殊駕駛環境如嚴重
    塞車司機才會超時，因此甲○○每天4趟的排班縱司機偶爾超
    時，但雇主即再審被告並沒有違法侵權，明顯作偽證，因此
    站長林憲章至今仍違法、超時、侵權、危害公共安全安排司
    機每天駕駛公車12個小時。而承辦臺灣士林地方檢察署（下
    稱士林地檢）109年度偵字第14980號案件檢察官林士淳及承
    審士林地院109年度勞再易字第1號事件之法官蔡志宏、趙彥
    強、謝佳純貪腐、瀆職而隱瞞甲○○早於99年4月15日欺騙社
    會10小時能跑完4趟的詐欺、侵權行為，沒有揭發、沒有論
    述、捏造事實，惡意作出相反之認定，而圖利持續非法營運
    第4趟10年7億的不法利益，所以沒有調查權的司機無法客觀
    認定甲○○的侵權行為，伊之求償權即無法取得，遑論罹於時
    效，檢察官林士淳明顯圖利、瀆職而對甲○○、林憲章、洪瑞
    羚所犯刑法詐欺取財、詐欺得利、偽證、業務侵占及瀆職等
    罪為不起訴處分，在前述錯誤基礎下，導致原確定判決有裁
    判伊敗訴之理由，但無裁判伊敗訴之事實。且本件第一審判
    決承審法官絲鈺雲能力不足無法釐清真相或包庇違法第4趟
    持續營運10年7億不法利益，而無法發現甲○○違法安排第4趟
    排班之侵權行為，因此有所隱瞞無法正確的作出裁判，應主
    動迴避並聲請其迴避。伊所提「物證一」（即士林地院109
    年度勞再易第1號判決節本，見本院卷第25頁）證實10小時4
    趟不可能存在，且法官未斟酌伊沒有調查權，前述3人有當
    污點證人之機會，有民事訴訟法第497條規定之再審事由，
    是蔡志宏、趙彥強、謝佳純法官應主動迴避，不應參與士林
    地院110年度勞訴字第81號事件之審判。又伊所提「物證六
    」、「物證九」（即再審被告於士林地院110年度勞訴字第8
    1號事件所提民事答辯（三）狀、再審原告向臺北市公共運
    輸處檢舉洪瑞羚之函文及該處之回覆，見本院卷第92至94、
    97頁），甲○○承認對伊有侵權行為，故伊未罹於時效，前述
    「物證一」證實甲○○安排司機駕駛時間高達12小時等證物，
    以上屬新證據，從甲○○欺騙社會10小時能跑玩4趟之事實真
    相來重新論述事實，調整調查證據方向，重新檢驗卷內新事
    實、新證據，足以推翻原確定判決。據上，原確定判決有首
    揭再審事由，爰求為：（一）原確定判決關於駁回再審原告
    後開第二項之訴部分廢棄（誤載為歷次判決全部廢棄）。（
    二）再審被告應給付再審原告333萬9,636元，及其中162萬9
    ,818元自105年12月1日（即再審原告受強制執行日，見本院
    卷第39頁之存摺明細）起至清償日止，按年息5%計算之利息
    。（三）歷次訴訟費用、第三審律師費7萬元由再審被告負
    擔等。並追加請求再審被告再給付非財產上損害10萬0,364
    元。
二、再審被告則未提出任何書狀為何聲明或陳述。
三、再審原告主張原確定判決有民事訴訟法第496條第1項第4、7
    至13款及第497條再審事由，茲分述如下：
　㈠第496條第1項第4、12款部分
　⒈按「依法律或裁判應迴避之法官參與裁判者」、「當事人發
    現就同一訴訟標的在前已有確定判決或和解、調解或得使用
    該判決或和解、調解者。」，民事訴訟法第496條第1項第4
    、12款定有明文，而前揭第4款係指依民事訴訟法第32條規
    定應自行迴避或經當事人聲請迴避而業經法院以裁定命迴避
    之法官復參與裁判者而言。次按提起再審之訴，應依民事訴
    訟法第501條第1項第4款表明再審理由，及關於再審理由並
    遵守不變期間之證據，此為必須具備之程式。所謂表明再審
    理由，必須指明確定判決有如何合於法定再審事由之具體情
    事始為相當，倘僅泛言有何條款之再審事由，而無具體情事
    者，仍難謂已合法表明再審事由。既未合法表明再審事由，
    即為無再審之事由，性質上無庸命其補正（最高法院61年台
    再字第137號判例要旨參照）。
　⒉再審原告雖主張原確定判決有民事訴訟法第496條第1項第4、
    12所定事由，惟其所提再審起訴狀、理由狀、陳報狀、聲請
    調查證據狀內表明之再審理由，關於前述第4款事由，僅在
    說明非參與原確定判決及第一審判決、第三審裁判之法官蔡
    志宏、趙彥強、謝佳純應迴避110年度勞訴字第81號事件之
    審判或聲請該等法官迴避，以及第一審判決承審法官應應主
    動迴避並聲請其迴避，並未表明原確定判決及第一審判決有
    何民事訴訟法第32條規定所列應自行迴避事由或有經當事人
    聲請迴避而業經法院裁定命迴避之法官參與裁判之具體情事
    ；關於前述第12款事由，僅泛言其於92年9月進入再審被告
    任職時，兩造即合意勞動契約每天合法10小時的駕駛時間對
    價單班薪資之協議，且其一直表示不願意違法云云，並未敘
    明原確定判決究有如何合於前述第12款規定之具體情事。因
    此，揆之前揭規定及判例意旨，再審原告此部分再審之訴不
    合法。
　㈡第496條第1項第7、8、9、10款部分
　⒈按「參與裁判之法官關於該訴訟違背職務犯刑事上之罪者，
    或關於該訴訟違背職務受懲戒處分，足以影響原判決者」、
    「當事人之代理人或他造或其代理人關於該訴訟有刑事上應
    罰之行為，影響於判決者」、「為判決基礎之證物係偽造或
    變造者」、「證人、鑑定人、通譯、當事人或法定代理人經
    具結後，就為判決基礎之證言、鑑定、通譯或有關事項為虛
    偽陳述者」、「前項第七款至第十款情形，以宣告有罪之判
    決或處罰鍰之裁定已確定，或因證據不足以外之理由，而不
    能為有罪之確定判決或罰鍰之確定裁定者為限，得提起再審
    之訴。」，民事訴訟法第496條第1項第7、8、9、10款、第2
    項定有明文。次按對於確定判決提起再審之訴，主張有民事
    訴訟法第496條第1項第7款至第10款情形之一，而未主張宣
    告有罪之判決已確定，或其刑事訴訟不能開始或續行非因證
    據不足者，應認其訴為不合法（最高法院84年度台再字第11
    6號裁判要旨參照）。
　⒉再審原告雖主張甲○○、洪瑞羚、林憲章涉犯詐欺、強制、圖
    利、瀆職等罪嫌，及承辦士林地檢109年度偵字第14980號案
    件檢察官林士淳及承審士林地院109年度勞再易字第1號事件
    之法官蔡志宏、趙彥強、謝佳純涉犯圖利、瀆職等罪嫌，然
    未主張前述罪嫌有宣告有罪之判決已確定，或其刑事訴訟不
    能開始或續行非因證據不足之情事，且其所提士林地檢110
    年11月16日、110年10月19日函文均載明再審原告刑事告訴
    或告發前開承辦法官與檢察官因未具體指述犯罪事實並提供
    相關具體事證供查，以他案予以簽結等語（見本院卷第37、
    38頁），復有再審原告刑事告訴甲○○、林憲章、洪瑞羚涉犯
    刑法詐欺取財、詐欺得利、偽證、業務侵占及瀆職等罪之士
    林地檢109年度偵字第14980號不起訴處分書及士林地檢110
    年12月23日函文載明查無甲○○等詐欺之具體犯罪事實等可參
    （見本院卷第84至91、124頁），何況原確定判決係以本院1
    01年度上字第1225號、105年度上字第244號民事確定判決、
    再審原告於本院105年度上字第244號事件與系爭事故之刑事
    案件中之自承內容為判決基礎，再審原告亦未說明其所述前
    揭犯罪嫌疑與原確定判決有何關連。綜上，揆之前揭規定及
    裁判意旨，再審原告此部分再審之訴亦不合法。
　㈢第496條第1項第11款部分
　⒈按「為判決基礎之民事、刑事、行政訴訟判決及其他裁判或
    行政處分，依其後之確定裁判或行政處分已變更者」，民事
    訴訟法第496條第1項第11款定有明文。
　⒉再審原告主張洪瑞羚、林憲章濫用職權、不當處分、拒絕依
    法處分停止違法第4趟營運，士林地院111年度勞聲再字第1
    號裁定、110年度再易字第19號判決、106年度勞簡上字第7
    號判決、本院105年度上字第244號判決、109年度再字第21
    號判決、最高法院109年度台上字第3208號裁定之基礎事實
    的形勢變更「確認」甲○○違法侵權行為，因此各案均有推翻
    原確定判決之再審理由等語，惟查，原確定判決係以本院10
    1年度上字第1225號及105年度上字第244號確定判決為其判
    決基礎，而士林地院111年度勞聲再字第1號裁定、110年度
    再易字第19號判決、106年度勞簡上字第7號判決（見本院卷
    第205至224頁），非屬本院101年度上字第1225號、105年度
    上字第244號確定判決之再審或上級審裁判，亦即非屬同一
    事件，無從變更本院101年度上字第1225號、105年度上字第
    244號確定判決，又本院109年度再字第21號判決、最高法院
    109年度台上字第3208號裁定（見本院卷第225至232頁），
    為再審原告針對本院105年度上字第244號確定判決所提再審
    之訴所為之裁判，並未變更本院105年度上字第244號確定判
    決。從而，再審原告此部分再審之訴，顯無理由。
　㈣第496條第1項第13款部分
  ⒈按「當事人發現未經斟酌之證物或得使用該證物者。但以如
    經斟酌可受較有利益之裁判者為限」，民事訴訟法第496條
    第1項第13款定有明文。次按前訴訟程序事實審言詞辯論終
    結前已經存在之證物，當事人不知有此致未斟酌現始知之，
    或知有該證物之存在而因當時未能檢出致不得使用，嗣後檢
    出之該證物，固可稱之為民事訴訟法第496條第1項第13款所
    定得使用未經斟酌之證物，惟必須當事人在客觀上確不知該
    證物存在致未斟酌現始知之，或依當時情形有不能檢出該證
    物者始足當之，倘按其情狀依一般社會之通念，尚非不知該
    證物或不能檢出或命第三人提出者，均無該條款規定之適用
    。且當事人以發現得使用未經斟酌之證物為再審理由者，並
    應就其在前訴訟程序不能使用之事實，依民事訴訟法第277
    條前段規定負舉證責任（最高法院98年度台上字第1258號裁
    判要旨參照）。又尚須以該證物如經斟酌，當事人可受較有
    利益之裁判為要件，如該證物縱加斟酌，仍不能認為當事人
    可受較有利之裁判者，即難認再審之訴為有理由（最高法院
    81年度台上字第2727號裁判要旨參照）。
　⒉查原確定判決係於110年3月30日言詞辯論終結，有該判決可
    考（見本院卷第103頁），又原確定判決係依據再審原告於
    本院105年度上字第244號事件與系爭事故之刑事案件中之自
    承內容，認定系爭事故發生原因為再審原告未注意車前狀況
    ，當時再審原告並無昏睡情事，且再審原告當日跑完2趟公
    車路線後，經休息4至5小時後，始進行第3趟公車路線，系
    爭事故即在第3趟過程中發生，再審原告於駕駛公車發生系
    爭事故前，確已獲得充分休息，而無疲勞駕駛等情事，因此
    駁回再審原告請求再審被告給付財產上損害；及就再審原告
    請求超時工作致身體、健康受損、家庭不美滿之非財產上損
    害請求部分，以罹於消滅時效為由駁回（見本院卷第106至1
    08頁）。再者，再審原告所主張新證據為其所提「物證一」
    即士林地院109年度勞再易第1號判決節本（見本院卷第25頁
    ），惟該判決係於110年9月30日宣判（見本院卷第194頁）
    ，非原確定判決言詞辯論終結前已經存在之證物，顯與前述
    第13款再審事由不符，且該判決此部分理由僅在說明超過系
    爭管理規則第19條之2第1款規定10小時上限之駕駛工作時間
    於法律上如何定位，不影響原確定判決前開理由之判斷，且
    再審被告有使再審原告超時工作之情事，再審原告之侵權行
    為非財產上損害賠償請求權亦已罹於消滅時效；至於再審原
    告提出「物證六」、「物證九」即再審被告於士林地院110
    年度勞訴字第81號事件所提民事答辯（三）狀、再審原告向
    公運處檢舉洪瑞羚之函文及該處於110年7月9日之回覆（見
    本院卷第92至94、97、98頁），主張甲○○承認對其有侵權行
    為，故其未罹於時效云云，然前開文書之製作日期分別為11
    0年12月2日、110年7月9日，非原確定判決言詞辯論終結前
    已經存在之證物，與前述第13款再審事由不符，且前開證物
    並無顯示再審被告或其負責人甲○○有承認對再審原告為侵權
    行為，再審原告此部分主張，實屬無稽。另再審原告所提司
    法院110年12月27日回覆（見本院卷第120頁）、士林地檢11
    0年11月16日函及110年11月19日函（見本院卷第37、38頁）
    、監察院110年11月24日函（見本院卷第56頁），亦非原確
    定判決言詞辯論終結前已經存在之證物，與再審原告所提其
    存摺明細影本（見本院卷第36頁），僅得證明其遭強制執行
    162萬9,818元；肇事光碟（見本院卷第82頁），無從證明再
    審原告於肇事時之精神狀態，且均與原確定判決之前述判決
    基礎無關，附此敘明。綜上，再審原告此部分再審之訴，亦
    顯無理由。
　㈤第497條部分　
　　按「依第466條不得上訴於第三審法院之事件，除前條規定
    外，其經第二審確定之判決，如就足影響於判決之重要證物
    ，漏未斟酌，或當事人有正當理由不到場，法院為一造辯論
    判決者，亦得提起再審之訴。」，民事訴訟法第497條定有
    明文。查本件再審之訴訟標的金額逾150萬元，為得上訴於
    第三審法院之事件，自無民事訴訟法第497條規定之適用。
    因此，再審原告主張原確定判決有民事訴訟法第497條規定
    之再審事由而提起本件再審之訴，與法不合。
四、末按再審之訴顯無再審理由者，得不經言詞辯論，以判決駁
    回之，民事訴訟法第502條第2項定有明文。本件再審原告以
    原確定判決有民事訴訟法第496條第1項第4、7至10、12款、
    第497條之再審事由，提起本件再審之訴，為不合法；又以
    原確定判決有民事訴訟法第496條第1項第11、13款之再審事
    由，提起本件再審之訴，為顯無理由；再者，再審之訴係對
    於確定終局判決聲明不服之方法，須已具備合法要件，並有
    再審理由，始得再開或續行前訴訟程序，本件再審之訴既無
    再審理由，前程序尚未再開，自不許當事人為訴之追加。是
    再審原告所提追加之訴，為不合法，不應准許。依上揭規定
    ，爰不經言詞辯論，逕以判決駁回之。
五、據上論結，本件再審之訴一部不合法、一部為顯無理由，追
    加之訴為不合法，爰判決如主文。　　
中　　華　　民　　國　　111 　年　　3 　　月　　28　　日
                  勞動法庭
                      審判長法　官   李媛媛
                            法　官   胡芷瑜
                            法　官   賴秀蘭
正本係照原本作成。
如不服本判決，應於收受送達後20日內向本院提出上訴書狀，其
未表明上訴理由者，應於提出上訴後20日內向本院補提理由書狀
（均須按他造當事人之人數附繕本）上訴時應提出委任律師或具
有律師資格之人之委任狀；委任有律師資格者，另應附具律師資
格證書及釋明委任人與受任人有民事訴訟法第466 條之1第1項但
書或第2項所定關係之釋明文書影本。如委任律師提起上訴者，
應一併繳納上訴審裁判費。
中　　華　　民　　國　　111 　年　　3 　　月　　28　　日

                            書記官   林淑貞